臺灣臺北地方法院刑事判決　　　　　　　　　　　　　九十一年度訴字第一八九號
　　公　訴　人　臺灣臺北地方法院檢察署檢察官
　　被　　　告　甲○○
　　指定辯護人　戊○○
右列被告因偽造貨幣案件，經檢察官提起公訴（九十年度偵字第一九六０一號），本
院判決如左：
    主  文
甲○○連續行使偽造之通用紙幣，累犯，處有期徒刑年貳月。
如附表二所示之偽造通用紙幣貳拾壹紙均沒收之。
    事  實
一、甲○○（原名王文秀）於民國八十五年間因詐欺案件，經臺灣花蓮地方法院於八
    十五年十一月二十九日以八十五年度易字第一一六五號判處有期徒刑四月、緩刑
    三年確定。又於八十六年間因詐欺案件經臺灣花蓮地方法院以八十六年度易字第
    一一七二號判處有期徒刑五月確定，前揭詐欺案件之緩刑遂由臺灣花蓮地方法院
    以八十八年度撤緩字裁定撤銷緩刑確定，前後二件詐欺案件接續執行，並分別於
    八十八年五月三十一日、同年九月二十八日執行完畢，猶不知悔改，明知其因不
    詳原因所持有之新台幣（下同）一千元及五百元之紙鈔係偽造之通用貨幣，竟基
    於行使偽造通用紙幣之概括犯意，連續於如附表一編號一至四所示之時間、地點
    ，行使偽造之通用紙幣。（惟附表一編號二、三之行使行為因友華賓館櫃臺人員
    乙○○、丙○○當場察覺有異後退回，甲○○另以真幣換回該偽造通用紙幣付款
    而不遂。）。嗣甲○○與不知情之辛○○（業經臺灣臺北地方法院檢察署檢察官
    以九十年度偵字第一九六０一號為不起訴處分確定）於九十年六月二十二日十六
    時許，前往位於臺北市○○路○段六五六號四樓「巴塞隆納ＭＴＶ」觀賞影片，
    辛○○因持甲○○返還代墊彩券款所支付之五百元及一千元紙幣欲支付觀賞費用
    ，為服務員己○○當場察覺有異報警查獲，並在友華賓館扣得如附表二所示之偽
    造通用紙幣共二十一張及刮刮樂彩券四十四張。
二、案經台北市政府警察局松山分局報請台灣台北地方法院檢察署檢察官偵查起訴。
    理  由
一、訊據被告甲○○固不否認曾於右揭時、地使用一千元及五百元紙幣，然矢口否認
    有何連續行使偽造通用紙幣之事實，辯稱：錢是伊看報紙廣告向一名自稱「李文
    芳」之女子借來的，除將身分證交給「李文芳」做抵押外，雙方並未約定借款利
    息、還款期限，亦無提供其他擔保物，本來伊要借五萬元，但是六月二十一日晚
    上「李文芳」在汐止附近橋下僅交付一只報紙包裝物，伊回去清點後發現只有三
    萬元，伊並不知道那些錢是偽造紙幣云云。經查：
    （一）右揭事實業據證人辛○○、己○○於警訊、偵查及本院訊問時，證人即友
          華賓館經理丁○○於警訊及本院訊問時，證人乙○○、丙○○於本院訊問
          時證述屬實（辛○○部分見九十年度核退字第九九九號偵查卷宗第三至第
          五頁、九十年度偵字第一九六０一號偵查卷宗第十、十一、四一、四二頁
          及本院九十一年四月十日訊問筆錄，己○○部分見九十年度偵字第一九六
          ０一號偵查卷宗第十四、十五、五四、五五頁及本院九十一年四月十日訊
          問筆錄，丁○○部分見九十年度偵字第一九六０一號偵查卷宗第十六、十
          七頁及本院九十一年四月十日訊問筆錄，乙○○、丙○○部分均見本院九
          十一年五月九日訊問筆錄），並有友華賓館九十年六月十一日住宿記錄影
          本及如附表二所示之紙幣及刮刮樂彩券四十四張扣案足憑，又扣案之紙幣
          經送中央銀行中央印製廠鑑定結果均屬偽造，亦有中央銀行九十年九月六
          日（九０）台央發字第０三００四六二九０號函在卷足憑。
    （二）被告雖辯稱前開紙幣係向「李文芳」所借得，伊並不知係偽造紙幣云云。
          惟查被告除提供身分證做抵押外，並未與「李文芳」約定借款利息、還款
          期限，且借五萬元清點後發現只有三萬元，顯與一般借款之常情有違。又
          被告於本院訊問時另供稱為贖回身分證曾於九十年六月二十四日在花蓮返
          還李文芳借款一萬五千元云云，惟證人即制作筆錄之員警庚○○於本院訊
          問時證稱：被告九十六月二十二日在警局制作筆錄時拿身分證正本供員警
          核對身分等語（見本院九十年四月十日訊問筆錄），並有該身分證影本在
          卷足憑（見九十年偵字第一九六０一號偵查卷宗第十八頁），且被告於九
          十年六月二十二日為警逮捕之後應已知悉所持有紙幣係偽造紙幣，焉有於
          二日後返回花蓮後仍返還一萬五千元真鈔予「李文芳」之可能，足徵被告
          前開以身分證向「李文芳」借款之說詞，係卸責之詞，不足採信。又被告
          雖辯稱伊不知所使用的是偽造紙幣，然經中央印製廠之鑑定結果及本院將
          扣案如附表二所示之紙鈔與真鈔相互比對，如附表二編號一至三所示之偽
          造一千元紙幣無隱藏字及凹版印文凸起效果，紙質與真鈔不同，水印以灰
          色墨仿印，安全線以黏貼箔膜（含面額數字）方式仿鈔卷正面五段裸露部
          分，無折光變色反應，正面左下角之「１０００」面額數字，無折光變色
          效果，如附表二編號一所示之紙鈔係以彩色列印方式仿印，如附表二編號
          二、三所示之紙鈔係以彩色雷射輸出方式仿印，又如附表二編號四至六所
          示之偽造五百元紙幣均係以彩色雷射方式仿印，無隱藏字及凹版印紋凸起
          效果，紙質與真鈔不同，水印與灰色墨仿印，安全線以黏貼箔膜（含面額
          數字）方式仿鈔卷正面五段裸露部分，無折光變色反應，正面左下角之「
          ５００」面額數字，無折光變色效果，且證人乙○○與丙○○均證稱：被
          告持偽鈔至櫃臺付住宿費前，已特別將鈔票自皮包取出，當渠等發現鈔票
          係偽鈔時，被告神情自若，立即從皮包中取出真鈔支付住宿費等情（見本
          院九十一年五月九日訊問筆錄），參以證人即員警庚○○證稱：被告將偽
          鈔及真鈔分開擺放在皮包裡，並沒有混在一起，可以很清楚區分一邊是真
          鈔，一邊是假鈔等語（見本院九十一年四月十日訊問筆錄），足認被告主
          觀上明知該紙幣係偽造紙幣，且被告託辛○○購買八百元刮刮樂彩券，不
          以一張一千元支付彩券錢，反交付一千元及五百元各一張，使辛○○找七
          百元真鈔，其有行使偽鈔以換取真鈔之意圖至為顯然，益證被告明知該紙
          鈔並非真正而屬偽造紙鈔。
    縱上所述，被告前開所辯，顯係事後卸責之詞，不足採信，本件事證明確，被告
    犯行堪以認定，應依法論科。
二、按刑法第一百九十六條第一項之行使偽造紙幣罪，以明知係偽造之紙幣，而故意
    收受後冒充真幣行使為構成要件，如其收受之初並不知係偽造，嗣後發覺，因不
    甘損失而仍行使者，則其情節較輕，同條第二項另設有專科罰金之規定，與第一
    項之行使貨幣罪有別，最高法院二十二年上字第四二九號、二十八年上字第四二
    五三號分別著有判例可資參照。是刑法第一百九十六條第二項之罪，係以因他人
    之行使而收受，收受後始知係偽造，因不甘損失而仍行使者為要件，惟查本件被
    告關於前述偽造紙幣並非因他人之行使而收受，與刑法第一百九十六條第二項之
    罪之構成要件顯然有異，被告辯護人為被告辯護稱被告所為係收受後方知為偽幣
    而行使並不可採。又被告於如附表一編號二、三所示之時、地以偽造紙幣支付住
    宿費，均因為櫃臺人員乙○○、丙○○當場發現，雖已著手於行使偽造紙幣行為
    之實施，惟未發生行使之結果，其犯罪尚屬未遂（最高法院二十年上字第一九一
    一號判例參照）。是核被告甲○○所為，係犯刑法第一百九十六條第一項前段之
    行使偽造通用紙幣既遂罪及同條第三項行使偽造通用紙幣未遂。而行使偽造紙幣
    ，性質上即有詐欺之意圖，不另論以詐欺之罪，附此敘明（最高法院二十九年上
    字第一六四八號判例參照）。又被告先後多次行使偽造紙幣犯行，時間緊接，方
    法相同，觸犯構成要件相同之罪，顯係基於概括犯意為之，應依刑法第五十六條
    之規定論以行使偽造通用紙幣既遂罪，並加重其刑（最高法院二十四年上字第八
    ００號判例參照）。至如附表一編號二、三、四所示之犯行雖未據公訴人起訴，
    然該部分事實與公訴人起訴之事實既具有連續犯之裁判上一罪關係，為起訴效力
    所及，本院自應併予審究。末查，被告於八十五年間因詐欺案件，經臺灣花蓮地
    方法院以八十五年度易字第一一六五號判處有期徒刑四月、緩刑三年確定，又於
    八十六年間因詐欺案件經臺灣花蓮地方法院以八十六年度易字第一一七二號判處
    有期徒刑五月確定，前揭詐欺案件之緩刑遂由臺灣花蓮地方法院以八十八年度撤
    緩字裁定撤銷緩刑確定，前後二件詐欺案件接續執行，並分別於八十八年五月三
    十一日、同年九月二十八日執行完畢，有台灣高等法院檢察署刑案紀錄簡覆表在
    卷足憑，其受有期徒刑之執行完畢五年內再犯本件有期徒刑以上之罪，為累犯，
    應依刑法第四十七條規定遞加重其刑。爰審酌被告之素行、犯罪動機、目的、手
    段、生活狀況、行使偽造通用紙幣對國家金融及社會秩序所生危害暨犯罪後猶飾
    詞狡辯，不知悔改等一切情狀，量處如主文所示之刑，以示懲儆。至如附表二所
    示之紙幣共計二十一張均係偽造之通用紙幣，應依刑法第二百條規定，宣告沒收
    之。至被告委請辛○○代購之刮刮樂彩券八張，雖係被告所有因犯罪所得之物，
    惟該彩券已與其餘三十六張刮刮樂彩券相混，客觀上無從區分何者為被告因犯罪
    所得之物，且該等彩券均已開獎，有臺灣銀行總行九十一年四月十日銀彩乙字第
    ０九一０一０七００六一號函在卷足憑，客觀上亦無財產價值，爰不另為沒收之
    諭知，附此敘明。
三、公訴意旨另以被告於九十年六月二十二日十六時許，在「巴塞隆納ＭＴＶ」使不
    知情之辛○○持面額一千元及五百元之偽鈔各一紙，欲支付消費款項，尚涉有行
    使偽造通用紙幣之罪嫌；惟查，該一千元及五百元紙幣雖為被告交付予辛○○，
    然被告係因返還代購彩券款而交付該二紙偽造紙幣予辛○○，是該偽造紙幣於被
    告行使後應屬辛○○所有，辛○○並本於自行支付ＭＴＶ消費款項之意思，由身
    上取出該二紙偽造紙幣交付予服務員等情，業據辛○○證述明確，被告主觀上並
    無利用不知情辛○○行使偽造紙幣支付ＭＴＶ消費款項之意思，此外復查無其他
    積極證據足資認定被告有公訴人所指之犯行，此部分原應為無罪之諭知，惟公訴
    意旨認此部分與前開有罪部分有連續犯之裁判上一罪之關係，爰不另為無罪之諭
    知，附此敘明。
據上論斷，應依刑事訴訟法第二百九十九條第一項，刑法第五十六條、第一百九十六
條第一項、第四十七條、第二百條，罰金罰鍰提高標準條例第一條前段，判決如主文
。
本案經檢察官羅月君到庭執行職務
中      華      民      國      九十一    年      六      月      五    日
                                  臺灣臺北地方法院刑事第五庭
                                      審判長法官  廖紋妤
                                            法官  劉亭柏
                                            法官  李家慧
右正本證明與原本無異。
如不服本判決，應於判決送達後十日內向本院提出上訴狀(應抄附繕本)。告訴人
或被害人如對於本判決不服者，應具備理由請求檢察官上訴，其上訴期間之計算
係以檢察官收受判決正本之日期為準。
                                          書記官  黃秀琴
中      華      民      國      九十一    年      六      月      五    日
附表一：
┌──┬───┬─────────┬──────────────┬───┐
│編號│時間  │地點              │行使目的及對象              │既未遂│
├──┼───┼─────────┼──────────────┼───┤
│一、│九十年│臺北市○○路○段六│持面額一千元之偽造通用紙幣交│既遂  │
│    │六月十│五六號六樓「友華賓│櫃臺人員丙○○支付住宿費用。│      │
│    │一日  │館」              │                            │      │
├──┼───┼─────────┼──────────────┼───┤
│二、│九十年│同前              │持面額一千元之偽造通用紙幣交│未遂  │
│    │六月二│                  │櫃臺人員乙○○支付住宿費用，│      │
│    │十一日│                  │因乙○○當場察覺有異，另以真│      │
│    │      │                  │鈔換回而不遂。              │      │
├──┼───┼─────────┼──────────────┼───┤
│三、│九十年│同前              │持面額一千元之偽造通用紙幣交│未遂  │
│    │六月二│                  │櫃臺人員丙○○支付住宿費用，│      │
│    │十二日│                  │因丙○○當場察覺有異，另以真│      │
│    │      │                  │鈔換回而不遂。              │      │
├──┼───┼─────────┼──────────────┼───┤
│四、│九十年│同前              │先以電話委請辛○○代購刮刮樂│既遂  │
│    │六月二│                  │彩卷八張（八百元），再持面額│      │
│    │十二日│                  │一千元及五百元之偽造通用紙幣│      │
│    │      │                  │各一紙交辛○○返還所代墊之款│      │
│    │      │                  │項。                        │      │
└──┴───┴─────────┴──────────────┴───┘
附表二：
┌───┬───────────────────────────────┐
│編號  │ 偽造通用紙幣及數量                                           │
├───┼───────────────────────────────┤
│一、  │ 面額一千元之偽造通用紙幣（編號ＧＱ七九六六三四ＵＡ）二紙     │
│      │ （其中一張為友華賓館人員交出）                               │
├───┼───────────────────────────────┤
│二、  │ 面額一千元之偽造通用紙幣（編號ＡＬ九０二六三五ＺＧ）一紙     │
├───┼───────────────────────────────┤
│三、  │ 面額一千元之偽造通用紙幣（編號ＥＬ一一四四０六ＷＡ）一紙     │
├───┼───────────────────────────────┤
│四、  │ 面額五百元之偽造通用紙幣（編號ＥＬ七三五九０二ＶＧ）五紙     │
├───┼───────────────────────────────┤
│五、  │ 面額五百元之偽造通用紙幣（編號ＥＫ三六００九九ＶＧ）四紙     │
├───┼───────────────────────────────┤
│六、  │ 面額五百元之偽造通用紙幣（編號ＥＫ一三０四六五ＷＢ）八紙     │
└───┴───────────────────────────────┘
附錄本案論罪科刑法條全文：
刑法第五十六條：
連續數行為而犯同一之罪名者，以一罪論。但得加重其刑至二分之一。
刑法第一百九十六條：
行使偽造、變造之通用貨幣、紙幣、銀行券，或意圖供行使之用而收集或交付於人者
，處三年以上、十年以下有期徒刑，得併科五千元以下罰金。
收受後方知為偽造、變造之通用貨幣、紙幣、銀行券、而仍行使或意圖供行使之用而
交付於人者，處五百元以下罰金。
第一項之未遂犯罰之。
刑法第二百條：
偽造、變造之通用貨幣、紙幣、銀行券，減損分量之通用貨幣及前條之器械原料，不
問屬於犯人與否，沒收之。
